臺灣臺中地方法院刑事判決　　　　　　　　　　　　九十三年度易字第一一九七號
　　公　訴　人　臺灣臺中地方法院檢察署檢察官
　　被　　　告　乙○○
右列被告因詐欺案件，經檢察官聲請以簡易判決處刑（聲請案號：九十三年度偵字第
六九七七號），本院臺中簡易庭認不宜以簡易判決處刑，簽移本院刑事庭改依通常程
序審理，及檢察官移
被訴事實為有罪之陳述，受命法官於聽取當事人之意見後，本院合議庭裁定改由受命
法官獨任以簡式審判程序審理，判決如左：
    主  文
乙○○連續幫助連續意圖為自己不法之所有，以詐術使人將本人之物交付，累犯，處
有期徒刑陸月，如易科罰金，以佰元折算壹日。
    事  實
一、乙○○前於民國八十九年間因違反毒品危害防制條例案件，經本院判處有期徒刑
    五月確定，並於九十年十月七日執行完畢。詎猶不知悔改，復在預見其將郵局帳
    戶存摺、提款卡及印章等資料借予姓名不詳之成年男子「方先生」及將銀行帳戶
    存摺、提款卡及印章等資料出售予「方先生」後，「方先生」將可能藉由蒐集所
    得之郵局或銀行存摺、提款卡，遂行其詐欺取財犯罪之目的，而其發生並不違背
    自己本意之情況下，基於幫助他人連續犯詐欺取財罪之不確定故意，並基於概括
    犯意，先於九十二年十二月中旬某日，將如附表一編號一號所示郵局帳戶之存摺
    、提款卡及印章，借予「方先生」使用。之後，復因「方先生」表示可以新臺幣
    （下同）一千五百元之價格向乙○○購買銀行帳戶使用，乙○○乃於九十二年十
    二月二十五日，至臺中市○○路○段一八七號之臺新國際商業銀行南屯分行開設
    如附表一編號二號所示之存款帳戶，並在取得該帳戶之存摺及提款卡後，即在該
    銀行外將該帳戶之存摺、提款卡及印章交予「方先生」，並收取一千五百元報酬
    。嗣（１）甲○○因見「方先生」所屬詐欺集團所刊登虛偽之中國信託銀行信用
    貸款中心廣告，乃撥打電話與該詐欺集團成員中自稱「陳嘉儀」之成年女子聯絡
    ，因該成年女子向甲○○騙稱須先繳交手續費等語，致使甲○○陷於錯誤，於九
    十二年十二月二十四日依該女子指示匯款手續費六萬八千元至林格興（即林乘葦
    ，檢察官已另案偵查）之帳戶內。之後復由上開詐欺集團成員中自稱中國信託銀
    行貸款中心「張主任」之成年男子陸續向甲○○詐稱須再繳交對保費及稅金等費
    用，甲○○乃又陷於錯誤自九十二年十二月二十四日起至九十二年十二月三十一
    日止，先後匯款計一百零一萬六千元至如附表一編號一號所示乙○○之郵局帳戶
    內（甲○○各次匯款時間及金額均詳如附表二所示）。（２）另丙○○因見「方
    先生」所屬詐欺集團在報紙上所刊登虛偽之販賣情趣商品廣告，乃撥打廣告上所
    載電話號碼與該詐欺集團成員中一姓名不詳之成年人聯繫，因該成年人向丙○○
    詐稱須先給付二千元定金，丙○○不疑有詐，陷於錯誤，乃於九十二年十二月二
    十九日至自動櫃員機操作轉帳二千元至如附表一編號二號所示乙○○帳戶內。嗣
    因甲○○及丙○○分別察覺有異，知悉受騙而報警循線查獲上情。
二、案經臺中市警察局第三分局報告臺灣臺中地方法院檢察署檢察官偵查後，聲請以
    簡易判決處刑，本院臺中簡易庭認為不宜以簡易判決處刑，簽移本院刑事庭改依
    通常程序審理及檢察官移送併辦。
    理  由
一、訊據被告乙○○對於右揭事實坦承不諱，核與被害人甲○○及丙○○於警詢中指
    述情節相符，並有郵政國內匯款執據七張、合作金庫銀行存款憑條、如附表一編
    號一號所示郵局帳戶之交易明細、新竹國際商業銀行自動櫃員機交易明細各一張
    、臺新國際商業銀行客戶基本資料查詢表、如附表一編號二號所示銀行帳戶之交
    易明細一份、臺新國際商業銀行九十三年五月二十八日臺新作集字第九三○四六
    五九號函及該函所附之開戶資料等件在卷可稽。且查，金融機構帳戶可供款項之
    存匯、提領，係一般人均可輕易申請開設，並無任何資格條件之限制，如非供作
    犯罪出入之帳戶或其他不法目的，應無隱匿自己名義帳戶而借用或購買他人金融
    帳戶使用之必要；且邇來，利用報紙刊登不實廣告以各種名義向他人詐欺取財之
    犯罪類型層出不窮，該等犯罪，多數均係利用人頭帳戶作為出入帳戶，並經媒體
    廣為披載，被告對此自係知之甚明，再參之被告與「方先生」素不相識，竟將其
    帳戶出借及出售予「方先生」使用，益證被告確有容任他人利用其帳戶犯詐欺取
    財罪之不確定故意允無疑義。是被告上開自白已足認確與事實相符，本案事證明
    確，被告犯行堪以認定。
二、按幫助犯之成立，主觀上行為人須有幫助故意，客觀上須有幫助行為。且幫助犯
    係從屬於正犯而成立，並無獨立性，故幫助犯須對正犯之犯罪事實，具有共同認
    識而加以助力，始能成立，其所應負責任，亦以與正犯有同一認識之事實為限，
    若正犯所犯之事實，超過其共同認識之範圍時，則幫助者事前既不知情，自不負
    責。從犯對正犯行為所認識之內容，如與正犯所發生之事實不一致時，應僅就其
    所認識之範圍負責。查，被告乙○○基於幫助詐欺取財之不確定故意，先後交付
    前揭存摺、提款卡及密碼，供「方先生」所屬之詐欺集團作為犯詐欺取財之用，
    及「方先生」與其所屬詐欺集團成員，確有先後向甲○○及丙○○等被害人詐欺
    取財得逞等節，固如前述，惟本案既查無積極證據足證被告對於「方先生」所屬
    詐欺集團成員係以犯詐欺罪為常業一節亦有所認識，則核其所為，係犯刑法第三
    十條第一項、第三百三十九條第一項之幫助詐欺取財罪。又被告先後幫助「方先
    生」所屬詐欺集團成員犯詐欺取財罪，係屬從犯，茲衡諸其犯罪情節，並按正犯
    之刑減輕之。再被告右揭先後二次幫助詐欺取財犯行，時間緊接，觸犯構成要件
    相同之罪名，顯係基於概括犯意反覆為之，為連續犯，應依刑法第五十六條之規
    定論以一罪，並加重其刑。又檢察官移送併辦部分即前揭被告將郵局帳戶出借予
    「方先生」使用部分之犯行，雖未據檢察官起訴，惟既與經起訴部分具有連續犯
    之裁判上一罪關係，而為起訴效力所及，本院自應併予審理，併此敘明。末查，
    被告前於八十九年間因違反毒品危害防制條例案件，經本院判處有期徒刑五月確
    定，並於九十年十月七日執行完畢，有臺灣臺中地方法院檢察署刑案資料查註紀
    錄表及臺灣高等法院被告全國前案紀錄表各一份在卷足憑，其於五年以內再犯本
    案有期徒刑以上之罪，為累犯，應依刑法第四十七條之規定遞加重其刑。再被告
    所犯幫助詐欺取財罪行，同時具有加重及減輕之事由，應依法先加後減。爰審酌
    被告提供前揭二個帳戶予「方先生」所屬詐欺集團使用，其中出售如附表一編號
    二號所示銀行帳戶部分，獲取一千五百元代價，所得雖然不多，惟其行為時係年
    滿二十九歲之成年男子，竟先後二次提供帳戶供他人做為詐欺取財工具，增加犯
    罪偵查機關查察犯罪困難、本案被害人甲○○及丙○○二人因受騙而匯款至被告
    帳戶之金額計為一百零一萬六千元元及二千元，及被告犯罪後坦承犯行之態度等
    一切情狀，量處如主文所示之刑，併諭知易科罰金之折算標準。
據上論斷，應依刑事訴訟法第四百五十二條、第二百七十三條之一第一項、第二百九
十九條第一項前段，刑法第五十六條、第三十條第一項、第二項、第三百三十九條第
一項、第四十七條、第四十一條第一項前段，罰金罰鍰提高標準條例第一條前段、第
二條，判決如主文。
中      華      民      國    九十三    年      八      月     十七     日
                                臺灣臺中地方法院刑事第十庭
                                        法  官  江  奇  峰
右正本證明與原本無異。
如不服本判決，應於判決送達後十日內向本院提出上訴狀，上訴於臺灣高等法院臺中
分院( 須附繕本 )。
                                        書記官
中      華      民      國    九十三    年      八      月     十七     日
附錄本案論罪法條全文：
刑法第三百三十九條
意圖為自己或第三人不法之所有，以詐術使人將本人或第三人之物交付者，處五年以
下有期徒刑、拘役或科或併科一千元以下罰金。
以前項方法得財產上不法之利益或使第三人得之者，亦同。
前二項之未遂犯罰之。
附表一
┌──┬────┬───────┬─────────────────┐
│編號│戶名    │金融機構名稱  │帳號        │
├──┼────┼───────┼─────────────────┤
│一  │乙○○  │郵局          │00000000000000號    │
│    │        │              │                                  │
├──┼────┼───────┼─────────────────┤
│二  │同右    │臺新國際商業銀│00000000000000000│
│    │        │行            │００號                            │
└──┴────┴───────┴─────────────────┘
附表二
┌──┬──────────────┬───────────────┐
│編號│匯款時間                    │匯款金額（新臺幣）            │
├──┼──────────────┼───────────────┤
│一  │九十二年十二月二十四日十四時│十三萬八千元                  │
│    │四十分許                    │                              │
├──┼──────────────┼───────────────┤
│二  │九十二年十二月二十五日十一時│十萬七千元                    │
│    │五十分許                    │                              │
├──┼──────────────┼───────────────┤
│三  │同右日十四時許              │十萬七千元                    │
│    │                            │                              │
├──┼──────────────┼───────────────┤
│四  │九十二年十二月二十六日十三時│二十二萬元                    │
│    │十分許                      │                              │
├──┼──────────────┼───────────────┤
│五  │九十二年十二月二十九日十四時│二十二萬元                    │
│    │八分許                      │                              │
├──┼──────────────┼───────────────┤
│六  │九十二年十二月三十日十三時二│十一萬七千元            │
│    │十三分許                    │                              │
├──┼──────────────┼───────────────┤
│七  │九十二年十二月三十一日上午十│十萬七千元                    │
│    │時二十九分許                │                              │
└──┴──────────────┴───────────────┘
